【裁判字號】    99,交抗,2005
【裁判日期】    991108
【裁判案由】    違反道路交通管理處罰條例
【裁判全文】
臺灣高等法院交通事件裁定            99年度交抗字第2005號
抗  告  人
即受處分人  甲○○
上列抗告人即受處分人因違反道路交通管理處罰條例案件，不服
臺灣板橋地方法院，中華民國99年9 月21日所為裁定（99年度交
聲字第2603號），提起抗告，本院裁定如下：
    主  文
抗告駁回。
    理  由
一、原裁定意旨略以：異議人即受處分人甲○○駕駛之9767-EC
    號自小客車於民國97年10月21日22時10分許，行經臺北縣板
    橋市○○路與館前東路口，有紅燈左轉之違規乙情，有舉發
    違反道路交通管理事件通知單1 紙附卷可稽，經原處分機關
    填製裁決書後，於98年8月17日向異議人戶籍地址即臺北縣
    板橋市○○街23巷15號5樓以寄存送達之方式送達，有交通
    部公路總局臺北區監理所送達證書1紙在卷可參，堪認原處
    分機關向該址送達前開裁決書，即屬已合法寄存送達，併於
    98 年8月17日起經過10日而生送達之效力，此不因異議人實
    際上有無前往郵局領取收受系爭裁決書而有所異。又原處分
    機關係位於臺北縣樹林市○○路248巷7號，而異議人住所地
    為臺北縣板橋市○○街23巷15號5樓，則依法院訴訟當事人
    在途期間標準相關規定，應扣除在途期間2日，是異議人聲
    明異議之期間，即裁決書送達生效（即98年8月27日）翌日
    起20日之法定不變期間加上在途期間2日（即98年9月18日）
    內為之，然異議人乃遲至99年8月13日始為聲明異議，此觀
    該狀所蓋收文章戳之日期甚明，顯逾法定期間20日。本件異
    議人其聲明異議已逾法定期間，是其程序上於法顯有未合，
    本件聲明異議應予駁回等語。
二、抗告意旨略以：（一）伊自違規時起從未收到監理所送達之
    違規繳款通知，嗣伊於驗車時始知悉有罰單未繳，故請查明
    監理所是否有依法寄存或如未獲當事人收受時有否依法公示
    送達；（二）伊實無紅燈左轉違規之事實，當日晚上本就視
    線不佳，警員執勤所站位置看到的號誌燈亦是被路樹遮擋，
    雖為警員攔停時已表明此問題，然執勤警員仍執意開單；（
    三）警員於原審審理時證稱有看伊證件並告知權利，乃與事
    實不符，否則伊不會錯過申訴期間，請警員提供伊違規當日
    之對話錄音作為佐證。綜上，懇請鈞院明查上情，撤銷原裁
    定云云。
三、惟查：
(一)按受處分人不服道路交通管理處罰條例第8 條所定主管機關
    所為之處罰者，得於接到裁決書之翌日起20日內，向管轄地
    方法院聲明異議；交通法庭認聲明異議不合法律上之程式，
    且其不合法律上之程式無從補正者，應以裁定駁回之。道路
    交通管理處罰條例第87條第1 項、道路交通案件處理辦法第
    18條前段定有明文，是受處分人依法應於規定期間內向法院
    聲明異議，倘其逾期始行提出異議者，於法不合，法院應裁
    定駁回。又違反道路交通管理事件統一裁罰標準及處理細則
    第5 條規定，處理違反交通管理事件，有關文書送達之程序
    ，應依行政程序法規定，而行政程序法第74條第1項、第2項
    規定，送達於不能依應受送達人之住居所、事務所或營業所
    為之，或將文書付與有辨別事理能力之同居人、受僱人或應
    送達處所之接收郵件人員者，得將文書寄存送達地之地方自
    治或警察機關，並作送達通知書2份，1份黏貼於應受送達人
    住居所、事務所營業所或其就業處所門首，另1份交由鄰居
    轉交或置於該送達處所信箱或其他適當位置，或由郵政機關
    為送達者，得將文書寄存於送達地之郵政機關，以為送達。
    行政程序法第74條第1項所規定之寄存送達，應於寄存送達
    當日即生送達之效力（本院97年法律座談會刑事類提案第42
    號審查意見、司法院釋字第667號解釋參照）。是裁決書以
    寄存送達者，受處分人，不服主管機關依據道路交通管理處
    罰條例所為之處罰，應於寄存送達之翌日起20日內提出異議
    ，方告合法。
(二)查本件原處分機關以北監自裁字第裁40-C00000000號裁決書
    ，在98年8 月17日送達於抗告人即受處分人甲○○上揭住址
    即臺北縣板橋市○○街23巷15號5 樓，惟因未獲會晤本人，
    亦無得受領文書之同居人、受僱人或應受送達處所接收郵件
    人員，已將該通知單及裁決書寄存於板橋江翠郵局，並依規
    定製作「寄存送達通知書」2份，1份黏貼於應受送達人即抗
    告人上址門首，另1份置於該址信箱或適當處所，以為送達
    ，有交通部公路總局臺北區○○○○○道路交通管理事件裁
    決書及送達證書影本各1紙附卷在卷足稽（原審卷第11至12
    頁），核與前揭行政程序法第72條第1項前段、第73條第1項
    、第74條第1項、第2項規定之寄存送達程序無誤，揆諸前揭
    法條規定，原處分機關之裁決書即應於寄存之日起10日即98
    年8月27日生送達之效力，又原處分機關係位於臺北縣樹林
    市○○路248巷7號，而抗告人住所地為臺北縣板橋市，依法
    院訴訟當事人在途期間標準相關規定，應扣除在途期間2日
    ，是異議人聲明異議之期間，即上開裁決書送達生效翌日起
    20日之法定不變期間加上在途期間2日（即98年9月18日）內
    為之；又上開裁決書書面通知上載有：「附記：受處分人不
    服處罰者，得於接到裁決書之翌日起20日內，以司法紙狀提
    出聲明異議，載明裁決日期、字號及理由、交由（臺北區監
    理所）所轉送管轄地方法院」等字樣，亦有諭知抗告人其救
    濟之法定期間及救濟途徑。然抗告人乃遲至99 年8月13日始
    為聲明異議，顯逾法定期間20日，有原處分機關所蓋收文章
    戳之日期甚明，其聲明異議顯不合法律上之程式，且無從補
    正，揆諸前揭規定，原審因而駁回抗告人之聲明異議，核無
    違誤。抗告意旨辯稱：未收到原處分機關之違規繳款通知書
    云云，然該裁決書送達地址確係抗告人上開居住地址，而於
    本件卷存證據資料，亦無任何積極證據足以證明前開送達證
    書有何不可信之情形，自難認該裁決書有未合法送達之情，
    再道路交通管理處罰條例科處行政罰事件，依據公法爭議之
    舉證責任分配法則，固應先由行政機關就其業已履踐相關正
    當法律程序，以及人民應受處罰之客觀違反法令行為，負證
    明之責，受處罰人就行政機關已為相當證明之前開事項，若
    主張欠缺主觀歸責條件或為其他抗辯，亦須就其所辯提出反
    證。抗告意旨並未提出可供查核之證據，僅空言指摘其未曾
    收受原處分機關裁決書云云，尚難採信。其抗告意旨為無理
    由，應予駁回。
(三)另上開送達地址與抗告人聲明異議狀及抗告狀之住所相同，
    可知上開地址確為異議人實際得受領文書之處所無誤，故無
    庸以公示送達方式為之，併予敘明。
據上論結，應依道路交通管理處罰條例第89條，道路交通案件處
理辦法第26條，刑事訴訟法第412條，裁定如主文。
中    華    民    國    99    年    11    月    8     日
                  交通法庭    審判長法  官  許宗和
                                    法  官  潘進柳
                                    法  官  沈君玲
以上正本證明與原本無異。
不得再抗告。
                                    書記官  彭于瑛
中    華    民    國    99    年    11    月    9     日

司法院資訊處製作；財團法人民間司法改革基金會備份。
